---
title: "El rol del género en la identificación de la sociosexualidad a partir de las voces"
author:
  - Maria Camila Wilches Restrepo:
      institute:
        - ueb
  - Johan Sebastian Castiblanco Contreras:
      institute:
        - ueb
institute:
  - ueb: Facultad de Psicología, Universidad El Bosque, Bogotá, 110121, Colombia.
header-includes: 
  \usepackage{setspace}
  \usepackage{float} 
  \floatplacement{figure}{H}
  \usepackage[utf8]{inputenc}
  \usepackage{fancyhdr}
  \pagestyle{fancy}
  \lhead{Trabajo de Grado}
  \rhead{\textit{Identificación de la sociosexualidad a partir de las voces}}
  \usepackage[spanish]{babel}
  \usepackage{hanging}
date: "`r Sys.setlocale('LC_TIME');format(Sys.Date(),'%d %B, %Y')`"
output:
  bookdown::pdf_document2:
    highlight: zenburn
    number_sections: yes
    toc: no
    pandoc_args:
      - '--lua-filter=Files/scholarly-metadata.lua'
      - '--lua-filter=Files/author-info-blocks.lua'
csl: https://raw.githubusercontent.com/citation-style-language/styles/master/apa.csl
bibliography: references.bib
urlcolor: blue
linkcolor: red
link-citations: true
abstract: "Acá debe ir el resumen del artículo. Por ahora, agregué algunas referencias de prueba, y configuré el documento para que las referencias sean APA7, esté en español, y los presente como autores en un formato mejor. También hice que todas los links estén en azul, y todas las referencias cruzadas (links a secciones dentro del artpiculo) estén en rojo. Todo lo podemos cambiar."
---

```{r setup, include=FALSE}
knitr::opts_chunk$set(echo = TRUE)
```

# Introducción

La sociosexualidad es entendida como la disposición que tienen los seres humanos, para entablar relaciones sexuales casuales con multiples personas, sin la necesidad de disponer de un compromiso o de vinculos emocionales fuertes, normalmente caracteristicos de una relacion de pareja [@simpson1992]. Según lo anterior; la sociosexualidad juega un papel importante en la elecciones que tienen tanto hombres como mujeres, a la hora de relacionarse ya sea de manera afectiva o sexual con cualquier individuo; esto determinado por las diferencias individuales que existen dentro del sexo que subyacen a la preferencia de pareja romántica, centralizado en el coste de apareamiento/competencia , versus el esfuerzo de la crianza y el compromiso basado en la monogamia [@gettler2019]. Estudios recientes realizados por (Simpson y Gangestad, 1991; Simpson y Gangestad, 1992), sugieren que existe una fuerte relación entre las diferencias individuales, la sociosexualidad y la preferencia de pareja romántica. De acuerdo a sus descubrimientos, los individuos con una sociosexualidad más restringida, tienden a perseguir la monogamia, involucrarse de manera afectiva, formar lazos emocionales mas fuertes y a tener relaciones de larga duración; mientras que por el contrario, las personas con una sociosexualidad menos restringida, tienden a involucrarse en relaciones de pareja, que se caracterizan por exigir una menor inversión en tiempo, demostraciones de afecto o cariño y tener mas relaciones sexuales sin compromiso; además, estos individuos se caracterizan por tener múltiples parejas sexuales de corta duracion. Es importante destacar el inventario de orientación sociosexual (SOI), el cual se encarga de evaluar la sociosexualidad en una sola dimensión, con puntajes altos los cuales indican una tendencia de sexualidad más promiscua y/o con menos restricciones; así como, puntajes bajos los cuales reflejan una clara tendencia a una orientación sociosexual más restringida [@penke2008].

De acuerdo a lo mencionado  anteriormente y en base al estudio de [@jones1998], la sociosexualidad y los diferentes tipos de motivaciones, pueden jugar un papel importante a la hora de conformar y mantener una relación romántica, esto debido a que las bases motivacionales de cada individuo, se ven influenciadas por diferentes dimensiones de recompensa; en algunos casos se presentan por motivaciones extrínsecas, las cuales están enfocadas en las recompensas sociales y relacionales; por otro lado se encuentran las motivaciones instrumentales, las cuales se caracterizan por obtener recompensas enfocadas en las recompensas interpersonales; por último, se encuentran las motivaciones intrínsecas, las cuales se enfocan en el valor que se tiene por la pareja y su relación. Dentro de los hallazgos del estudio se encontró, que no existen diferencias significativas con respecto a las motivaciones extrínsecas entre los individuos con una sosiosexualidad más restringida y los que no la tienen. Por otra parte, se determinó que las personas con una sociosexualidad más restringida, poseen mayores motivaciones intrínsecas al involucrarse en relaciones románticas, mientras que con las personas con una sociosexualidad sin restricción, no se identificó si las motivaciones juegan un papel importante a la hora de elegir pareja. Por otro lado, es importante mencionar como la sociosexualidad influye en la percepción de la infidelidad y selección de pareja, se puede determinar que la sociosexualidad, tiene una relación estrecha con la infidelidad que puede existir en una relación de pareja, lo cual se puede presentar en ambos géneros; dentro de los resultados encontrados en el estudio de [@treger2011] (Treger & Sprecher, 2011), se pudo determinar que tanto en hombres como en mujeres, que tuvieron resultados de sociosexualidad más altos, tienden a ser más infieles y por tanto a tener relaciones más angustiosas; es decir, un miedo mayor a que su pareja les sea infiel. Así mismo, se puede afirmar que la socisexualidad representa mejor la reacción de los hombres hacia una infidelidad, debido a la competencia intrasexual que hay dentro del mismo género. Del mismo modo, es más probable que los hombres adopten y utilicen distintos mecanismos de carácter sexual para obtener una pareja femenina, en comparación con las mujeres, quienes no muestran una competencia intrasexual tan marcada, utilizando menos mecanismos sexuales para la elección de pareja. 

Es importante dar hincapié a como la relacion entre las hormonas y las caracteristicas fenotipicas, juegan un papel importante a la hora de intentar obtener  información sobre el sexo, estado de salud, vigor físico, relaciones de parentesco e incluso elaboración de juicios sobre los rasgos de personalidad de otro individuo, lo que tiene implicaciones en el origen de conductas sexuales como elección de pareja, en este caso, la testosteron es una de las principales hormonas sexual producidas por el cuerpo humano, que se relaciona con estas caracteristicas y puede ser producida por medio de los órganos sexuales tanto masculinos como femeninos, como lo son los testículos, la placenta y los ovarios [@eisenegger2011] (Eisenegger et al., 2011). Dentro de los estudios sobre la orientación sexual y la orientación sociosexual, han habido pocos estudios longitudinales sobre los cambios hormonales que pueden presentar los hombres con respecto a la sociosexualidad y el deseo sexual, esto se puede deber a que la testosterona, la cual es la hormona principal de los hombres, es muy variable y susceptible a cambios que son provocados por diferentes experiencias y/o señales sociales, sin embargo, según los hallazgos en el estudio de [@stern2020] (Stern et al., 2020) la actitud hacia el deseo en relaciones sexuales sin compromiso, fueron previstos por la interaccion entre el cortisol y la testosterona. Asimismo, se encontró evidencia de que los hombres con niveles mas altos de testosterona, presentaban mucha mas aceptacion y una actitud mas positiva hacia relaciones sexuales sin compromiso, sin embargo, esto se cumplia si tenian un nivel de cortisol con un promedio mas bajo. Por otro lado, en el estudio de [@marcinkowska2021] (Marcinkowska et al., 2021), sugieren que la motivación sexual de las mujeres, puede estar influenciada por los cambios hormonales que se pueden producir durante el ciclo ovulatorio, en el cual se presentan concentraciones de hormonas sexuales como lo son el estradiol, la progesterona y la testosterona. 

\

```{r cars}
summary(cars)
```

# Método

## Población y muestra

Se utilizaron

```{r pressure, echo=FALSE}
plot(pressure)
```

## Materiales

Note that the `echo = FALSE` parameter was added to the code chunk to prevent printing of the R code that generated the plot [@leongómez2021; @leongómez2021a; @leongómez2017; @leongómez2014; @leongómez2020].

# Referencias
