---
title: "El rol del género en la identificación de la sociosexualidad a partir de las voces"
author:
  - Maria Camila Wilches Restrepo:
      institute:
        - ueb
  - Johan Sebastian Castiblanco Contreras:
      institute:
        - ueb
institute:
  - ueb: Facultad de Psicología, Universidad El Bosque, Bogotá, 110121, Colombia.
header-includes: 
  \usepackage{setspace}
  \usepackage{float} 
  \floatplacement{figure}{H}
  \usepackage[utf8]{inputenc}
  \usepackage{fancyhdr}
  \pagestyle{fancy}
  \lhead{Trabajo de Grado}
  \rhead{\textit{Identificación de la sociosexualidad a partir de las voces}}
  \usepackage[spanish]{babel}
  \usepackage{hanging}
date: "`r Sys.setlocale('LC_TIME');format(Sys.Date(),'%d %B, %Y')`"
output:
  bookdown::pdf_document2:
    highlight: zenburn
    number_sections: yes
    toc: no
    pandoc_args:
      - '--lua-filter=Files/scholarly-metadata.lua'
      - '--lua-filter=Files/author-info-blocks.lua'
csl: https://raw.githubusercontent.com/citation-style-language/styles/master/apa.csl
bibliography: references.bib
urlcolor: blue
linkcolor: red
link-citations: true
abstract: "Acá debe ir el resumen del artículo. Por ahora, agregué algunas referencias de prueba, y configuré el documento para que las referencias sean APA7, esté en español, y los presente como autores en un formato mejor. También hice que todas los links estén en azul, y todas las referencias cruzadas (links a secciones dentro del artpiculo) estén en rojo. Todo lo podemos cambiar."
---

```{r setup, include=FALSE}
knitr::opts_chunk$set(echo = TRUE)
```

# Introducción

En el presente trabajo se abordarán temas a cerca de la identificación de la sociosexualidad a partir de las voces en el rol de género y para ello es indispensable empezar a hablar de conceptos tales como lo que significa la sociosexualidad, el género, las hormonas y la función que cumplen en las características fenotípicas, la voz, la elección y pareja, los rostros, entre otros. A medida que vayamos avanzando en el trabajo se irán evidenciando dichas definiciones, lo que nos ayudará a entender el papel de cada una de las variables a tratar.
Para comenzar, diremos que la sociosexualidad juega un papel importante en las elecciones de carácter sexual de los individuos, puesto que es una fuerte inclinación tanto en hombres como en mujeres, por la practica de relaciones sexuales sin ninguna tendencia hacia el compromiso o relación emocional [@gettler2019]. Por otra parte, la sociosexualidad, junto con sus dimensiones cognitivas, motivacionales y conductuales pueden estar relacionadas con las estrategias de vida de los individuos (Olderbak & Figueredo, 2010; Penke & Asendorpf, 2008; Simpson & Gangestad, 1991 como se citó en [@gettler2019]. Así mismo, la sociosexualidad podria ser impotante para determinar el historial de vida de los individuos centralizado en el coste de apareamiento/competición versus el esfuerzo de crianza y el compromiso basado en la monogamia [@gettler2019].

Por otro lado, es importante hablar de la sociosexualidad en cuanto a la elección de pareja. Como ya se menciono anteriormente, las actitudes sociosexuales, están basadas en la disposición del individuo a practicar las actividades sexuales sin compromiso emocional. Sin embargo, aun pueden haber diferentes factores que influyan en la reflexión sobre el compromiso emocional antes de tener alguna vinculación de carácter sexual, así como, la evaluación moral y etica acerca de la vinculación emocional de dos individuos del sexo opuesto (Haidt, 2001 como se cito en, [@penke2008].

Del mismo modo, la voz desempeña un papel fundamental para la elección y preferencia de parejas y también en la competencia intrasexual (Puts, 2010; Pisanski y Feinberg, 2019 como se cito en [@valentova2019]. Algunos parámetros vocales como por ejemplo, la frecuencia fundamental se distingue entre el genero masculino y femenino de varias especies, sin embargo, en los humanos estas características difieren con una mayor intensidad, con un mayor dimorfismo sexual comparado con otros primates (Puts et al., 2016 como se cito en [@valentova2019].

La voz tanto hablada como cantada, es una de las acciones que puede realizar el cuerpo humano. Es necesaro decir que el sistema vocal humano está conformado por tres grupos de órganos principales e importantes que deben trabajar en conjunto para la ejecución de esta acción: el primero, es el respiratorio, en donde se almacena y circula el aire, dentro de este sistema se encuentran la nariz, la tráquea, los bronquios y los pulmones; los segundos, son los de fonación, acá es donde el aire se convierte en sonido y dentro de los cuales están la laringe y las cuerdas vocales; y por último, encontramos los de articulación o aparato resonador, acá es donde el sonido adquiere sus cualidades de timbre que caracterizan cada voz y dentro de los que se encuentran la cavidad bucal, la faringe, la lengua, el paladar, los dientes y los labios, para que esta función pueda ser producida nuestro cuerpo utiliza lo que llamamos el aparato fonador, este aparato puede ser conscientemente controlado por las personas y es el encargado de generar el sonido de la voz, por medio de las vibraciones en las cuerdas vocales, producidas por la espiración de aire; el fuelle (las partes) realiza un papel importante en este proceso, debido a que en la espiración se genera una mayor o menor presión del aire, de él dependerá lo que es el volumen y la intensidad de la voz. 

Por lo anteriormente mencionado, podemos decir que la voz cumple un papel fundamental en el momento de la elección de pareja, puesto que como dice (A pone, D. et all , 2014) en su artículo, selección sexual en voces humanas en cuanto a la elección de pareja, puesto que es una variable que puede ser cuantificable e importante en la comunicación verba. En la elección de pareja femenina por parte de los hombres es importante el tipo de voz, ya que a partir de ella se notan rasgos de fertilidad; por el contrario, la voz masculina es atractiva para las mujeres en cuanto se evidencia beneficios hereditarios tales como el dominio y la eficacia del sistema inmunológico, también rasgos fenotípicos como lo son la fuerza, tamaño, agresividad, entre otras.

Es debido precisar que también a partir de las características fenotípicas se puede obtener información sobre el sexo, estado de salud, vigor físico, relaciones de parentesco e incluso elaboración de juicios sobre los rasgos de personalidad de otro individuo, lo que tiene implicaciones en el origen de conductas sexuales como elección de pareja o conductas sociales como cooperación según menciona (Martínez, L. 2019). Por ello es importante tener en cuenta el efecto de los niveles de hormonas sexuales como la testosterona, estradiol y progesterona sobre las características morfológicas faciales, que influyen en el momento de elección de una pareja sexual.

Dentro de los estudios sobre la orientación sexual y la orientación sociosexual, han habido pocos estudios longitudinales sobre los cambios hormonales que pueden presentar los hombres con respecto a la sociosexualidad y el deseo sexual [@stern2020]. Esto se puede deber a que la testosterona, la cual es la hormona principal de los hombres, es muy variable y susceptible a cambios que son provocados por diferentes experiencias y/o señales sociales [@stern2020], un ejemplo de ello es el estudio de (Geniole et al.. 2017 como se cito en, [@stern2020], donde se confirmo, que la testosterona aumenta conforme a la competencia entre individuos de genero masculino. Así mismo se habla que en pocos estudios se ha investigado la relación entre la testosterona y la orientación sociosexual, sin embargo, los resultados de algunos de estos estudios que han sido de carácter transversal han sido bastante mixtos y no tan objetivos[@stern2020].

El inventario de orientación sociosexual (SOI), se encarga de evaluar la sociosexualidad en una sola dimensión, con puntajes altos los cuales indican una tendencia de sexualidad más promiscua y/o con menos restricciones, así como, puntajes bajos los cuales reflejan una clara tendencia a una orientación sociosexual más restringida [@penke2008]. De igual manera, el SOI-R cuenta con características como por ejemplo, un formato de respuesta abierta, una escala de calificación de 1 (nunca) a 8 (al menos una vez al día), una escala de 1 (Totalmente en desacuerdo) a 9 (Totalmente de acuerdo) y una codificación inversa [@penke2008].

\

```{r cars}
summary(cars)
```

# Método

## Población y muestra

Se utilizaron

```{r pressure, echo=FALSE}
plot(pressure)
```

## Materiales

Note that the `echo = FALSE` parameter was added to the code chunk to prevent printing of the R code that generated the plot [@leongómez2021; @leongómez2021a; @leongómez2017; @leongómez2014; @leongómez2020].

# Referencias
