---
title: "El rol del género en la identificación de la sociosexualidad a partir de las voces"
author:
  - Maria Camila Wilches Restrepo:
      institute:
        - ueb
  - Johan Sebastian Castiblanco Contreras:
      institute:
        - ueb
institute:
  - ueb: Facultad de Psicología, Universidad El Bosque, Bogotá, 110121, Colombia.
header-includes: 
  \usepackage{setspace}
  \usepackage{float} 
  \floatplacement{figure}{H}
  \usepackage[utf8]{inputenc}
  \usepackage{fancyhdr}
  \pagestyle{fancy}
  \lhead{Trabajo de Grado}
  \rhead{\textit{Identificación de la sociosexualidad a partir de las voces}}
  \usepackage[spanish]{babel}
  \usepackage{hanging}
date: "`r Sys.setlocale('LC_TIME');format(Sys.Date(),'%d %B, %Y')`"
output:
  bookdown::pdf_document2:
    highlight: zenburn
    number_sections: yes
    toc: no
    pandoc_args:
      - '--lua-filter=Files/scholarly-metadata.lua'
      - '--lua-filter=Files/author-info-blocks.lua'
csl: https://raw.githubusercontent.com/citation-style-language/styles/master/apa.csl
bibliography: references.bib
urlcolor: blue
linkcolor: red
link-citations: true
abstract: "Acá debe ir el resumen del artículo. Por ahora, agregué algunas referencias de prueba, y configuré el documento para que las referencias sean APA7, esté en español, y los presente como autores en un formato mejor. También hice que todas los links estén en azul, y todas las referencias cruzadas (links a secciones dentro del artpiculo) estén en rojo. Todo lo podemos cambiar."
---

```{r setup, include=FALSE}
knitr::opts_chunk$set(echo = TRUE)
```

# Introducción

La sociosexualidad juega un papel importante en las elecciones de carácter sexual de los individuos, es una fuerte inclinación tanto en hombres como en mujeres, por la practica de relaciones sexuales sin ninguna tendencia hacia el compromiso o relación emocional [@gettler2019]. Por otra parte, la sociosexualidad, junto con sus dimensiones cognitivas, motivacionales y conductuales pueden estar relacionadas con las estrategias de vida de los individuos (Olderbak & Figueredo, 2010; Penke & Asendorpf, 2008; Simpson & Gangestad, 1991 como se citó en [@gettler2019]. Así mismo, la sociosexualidad podria ser impotante para determinar el historial de vida de los individuos centralizado en el coste de apareamiento/competición versus el esfuerzo de crianza y el compromiso basado en la monogamia [@gettler2019].

por otro lado, es importante hablar de la sociosexualidad y la elección de pareja, como ya se menciono las actitudes sociosexuales, están basadas en la disposición del individuo a practicar las actividades sexuales sin compromiso emocional. Sin embargo, aun pueden haber diferentes factores que influyan en la reflexión sobre el compromiso emocional antes de tener alguna vinculación de carácter sexual, así como, la evaluación moral y etica acerca de la vinculación emocional de dos individuos del sexo opuesto (Haidt, 2001 como se cito en, [@penke2008].

Del mismo modo, la voz desempeña un papel fundamental para la elección y preferencia de parejas y también en la competencia intrasexual (Puts, 2010; Pisanski y Feinberg, 2019 como se cito en [@valentova2019]. Algunos parámetros vocales como por ejemplo, la frecuencia fundamental se distingue entre el genero masculino y femenino de varias especies, sin embargo, en los humanos estas características difieren con una mayor intensidad, con un mayor dimorfismo sexual comparado con otros primates (Puts et al., 2016 como se cito en [@valentova2019].

Dentro de los estudios sobre la orientación sexual y la orientación sociosexual, han habido pocos estudios longitudinales sobre los cambios hormonales que pueden presentar los hombres con respecto a la sociosexualidad y el deseo sexual [@stern2020]. Esto se puede deber a que la testosterona, la cual es la hormona principal de los hombres, es muy variable y susceptible a cambios que son provocados por diferentes experiencias y/o señales sociales [@stern2020], un ejemplo de ello es el estudio de (Geniole et al.. 2017 como se cito en, [@stern2020], donde se confirmo, que la testosterona aumenta conforme a la competencia entre individuos de genero masculino. Así mismo se habla que en pocos estudios se ha investigado la relación entre la testosterona y la orientación sociosexual, sin embargo, los resultados de algunos de estos estudios que han sido de carácter transversal han sido bastante mixtos y no tan objetivos[@stern2020].

El inventario de orientación sociosexual (SOI), se encarga de evaluar la sociosexualidad en una sola dimensión, con puntajes altos los cuales indican una tendencia de sexualidad más promiscua y/o con menos restricciones, así como, puntajes bajos los cuales reflejan una clara tendencia a una orientación sociosexual más restringida [@penke2008]. De igual manera, el SOI-R cuenta con características como por ejemplo, un formato de respuesta abierta, una escala de calificación de 1 (nunca) a 8 (al menos una vez al día), una escala de 1 (Totalmente en desacuerdo) a 9 (Totalmente de acuerdo) y una codificación inversa [@penke2008].

\

```{r cars}
summary(cars)
```

# Método

## Población y muestra

Se utilizaron

```{r pressure, echo=FALSE}
plot(pressure)
```

## Materiales

Note that the `echo = FALSE` parameter was added to the code chunk to prevent printing of the R code that generated the plot [@leongómez2021; @leongómez2021a; @leongómez2017; @leongómez2014; @leongómez2020].

# Referencias
