---
title: "El rol del género en la identificación de la sociosexualidad a partir de las voces"
author:
  - Maria Camila Wilches Restrepo:
      institute:
        - ueb
  - Johan Sebastian Castiblanco Contreras:
      institute:
        - ueb
institute:
  - ueb: Facultad de Psicología, Universidad El Bosque, Bogotá, 110121, Colombia.
header-includes: 
  \usepackage{setspace}
  \usepackage{float} 
  \floatplacement{figure}{H}
  \usepackage[utf8]{inputenc}
  \usepackage{fancyhdr}
  \pagestyle{fancy}
  \lhead{Trabajo de Grado}
  \rhead{\textit{Identificación de la sociosexualidad a partir de las voces}}
  \usepackage[spanish]{babel}
  \usepackage{hanging}
date: "`r Sys.setlocale('LC_TIME');format(Sys.Date(),'%d %B, %Y')`"
output:
  bookdown::pdf_document2:
    highlight: zenburn
    number_sections: yes
    toc: no
    pandoc_args:
      - '--lua-filter=Files/scholarly-metadata.lua'
      - '--lua-filter=Files/author-info-blocks.lua'
csl: https://raw.githubusercontent.com/citation-style-language/styles/master/apa.csl
bibliography: references.bib
urlcolor: blue
linkcolor: red
link-citations: true
abstract: "Acá debe ir el resumen del artículo. Por ahora, agregué algunas referencias de prueba, y configuré el documento para que las referencias sean APA7, esté en español, y los presente como autores en un formato mejor. También hice que todas los links estén en azul, y todas las referencias cruzadas (links a secciones dentro del artpiculo) estén en rojo. Todo lo podemos cambiar."
---

```{r setup, include=FALSE}
knitr::opts_chunk$set(echo = TRUE)
```

# Introducción

La sociosexualidad se define como una fuerte inclinación tanto en hombres como en mujeres, por la practica de relaciones sexuales sin ninguna tendencia hacia el compromiso [@gettler2019]. Por otra parte, la sociosexualidad, junto con sus dimensiones cognitivas, motivacionales y conductuales pueden estar relacionadas con el moldeamiento de las estrategias de vida de los individuos (Olderbak & Figueredo, 2010; Penke & Asendorpf, 2008; Simpson & Gangestad, 1991 como se citó en [@gettler2019]. 

por otro lado, es importante hablar de la sociosexualidad y la elección de pareja, como ya se menciono las actitudes sociosexuales, están basadas en la disposición del individuo a practicar las actividades sexuales sin compromiso emocional. Sin embargo, aun pueden haber diferentes factores que influyan en la reflexión sobre el compromiso emocional antes de tener alguna vinculación de carácter sexual, así como, la evaluación moral acerca de la vinculación emocional (Haidt, 2001 como se cito en [@penke2008].

```{r cars}
summary(cars)
```

# Método

## Población y muestra

You can also embed plots, for example:

```{r pressure, echo=FALSE}
plot(pressure)
```

## Materiales

Note that the `echo = FALSE` parameter was added to the code chunk to prevent printing of the R code that generated the plot [@leongómez2021; @leongómez2021a; @leongómez2017; @leongómez2014; @leongómez2020].

# Referencias
